【裁判字號】    97,抗,1204
【裁判日期】    970827
【裁判案由】    強制執行
【裁判全文】
臺灣高等法院民事裁定                  97年度抗字第1204號
抗  告  人  第一商業銀行股份有限公司
法定代理人  乙○○
代  理  人  丙○○
上列抗告人與相對人甲○○○○○○○○○○○間強制執行事件
，對於中華民國97年6月25日臺灣板橋地方法院97年度執字第
8931號裁定，提起抗告，本院裁定如下：
    主      文
抗告駁回。
抗告費用由抗告人負擔。
    理      由
一、抗告人聲請及抗告意旨略以：債務人（即被繼承人）徐林彩
    秀於民國（下同）84年8月12日死亡，依民法第1138條規定
    ，徐漢琦、徐漢武、徐麗卿、徐玉卿及相對人為其第一順位
    繼承人，且未聲請拋棄繼承或限定繼承，即應依民法第1153
    條負連帶清償責任，且為執行名義效力所及。相對人聲明拋
    棄准予備查屬非訟事件，並無實質確定力，相對人是否於97
    年2月始知悉繼承事實，債權憑證之執行力是否及於相對人
    ，仍須由訴訟程序方能確定。又相對人已提起債務人異議之
    訴，於異議之訴確定前駁回伊強制執行之聲請，似有違強制
    執行法第18條第1項規定，且伊之債權恐因相對人隱匿脫產
    而求償無門，爰請求廢棄原裁定云云。
二、原法院以：相對人於97年2月間知悉繼承之事實，並於知悉
    其得繼承之日起2個月內之97年3月18日已合法拋棄繼承，則
    溯及於繼承開始時發生效力，自非被繼承人徐林彩秀之繼承
    人，即不負擔徐林彩秀之債務，亦非屬執行名義效力所及之
    人，而駁回抗告人強制執行之聲請。
三、按「執行名義為確定終局判決者，除當事人外，對於訴訟繫
    屬後為當事人之繼受人亦有效力」，強制執行法第4條之2第
    1項第1款定有明文。次按「民法第1174條規定，繼承人拋棄
    其繼承權，應於知悉其得繼承之時起二個月內以書面向法院
    為之；同法第1175條規定繼承之拋棄，溯及於繼承開始時發
    生效力。故法定繼承人之繼承權如經合法拋棄，即依法喪失
    繼承權，至於法院就繼承人拋棄繼承之聲明，准予備查，僅
    有確認之性質，非謂拋棄繼承之意思表示經法院准予備查後
    始生效力」（最高法院89年台上第1403號判決意旨參照）。
    是執行債務人若為債務人之法定繼承人，如其主張業已辦理
    拋棄繼承，揆諸前開說明，自應溯及於繼承開始時即喪失其
    繼承人之地位，故其從未取得遺產，亦未曾負擔遺產債務，
    自非屬執行名義效力所及之人。
四、經查，抗告人雖為債務人（即被繼承人）徐林彩秀之第一順
    位繼承人，惟其於97年2月間知悉繼承之事實，並於97年3月
    18日具狀向原法院聲明拋棄繼承，嗣於年5月21日經原法院
    以板院輔家堂97年度繼字第751號函准予備查，有原法院97
    年度繼字第751號拋棄繼承事件案卷影本可稽，則相對人於
    知悉其得繼承之日起2個月內之97年3月18日已合法拋棄繼承
    ，揆諸前開說明，應溯及於繼承開始時發生效力，自非被繼
    承人徐林彩秀之繼承人，即不負擔徐林彩秀之債務，亦非屬
    執行名義效力所及之人。因而，原法院駁回抗告人對相對人
    所有如原裁定附表所示之不動產為強制執行之聲請，核無不
    合，亦無違反強制執行法第18條第1項規定之情。抗告意旨
    指摘原裁定不當，求予廢棄，為無理由，應予駁回。至抗告
    人質疑法院准予備查無實質確定力，及駁回其強制執行，准
    予塗銷相對人之查封登記，其債權恐求償無門，則非本件所
    得審究，應由抗告人另循保全及訴訟程序解決，附此敘明。
據上論結，本件抗告為無理由，爰裁定如主文。
中    華    民    國    97    年    8     月    27    日
                    民事第三庭
                        審判長法  官 林敬修
                              法  官 楊豐卿
                              法  官 黃騰耀
正本係照原本作成。
本裁定除以適用法規顯有錯誤為理由，並經本院許可外，不得再
抗告。如提起再抗告，應於收受後10日內委任律師為訴訟代理人
向本院提出再抗告狀。並繳納再抗告費新台幣1000元。
中    華    民    國    97    年    8     月    27    日
                              書記官 秦仲芳


司法院資訊處製作；財團法人民間司法改革基金會備份。
